【裁判字號】    95,易,2579
【裁判日期】    951130
【裁判案由】    加重竊盜等
【裁判全文】
臺灣臺中地方法院刑事判決              95年度易字第2579號
公  訴  人  臺灣臺中地方法院檢察署檢察官
被      告  丁○○
上列被告因贓物案件，經檢察官提起公訴（九十五年度偵字第一
九一二○號），本院判決如下：
    主    文
丁○○故買贓物，處拘役參拾日，如易科罰金，以新臺幣壹仟元
折算壹日。
    犯罪事實
一、丁○○係位於臺中縣沙鹿鎮○○段第二○六之二號地號土地
    上偉德企業社之實際負責人，其明知乙○○所持有鋁窗鋁框
    一袋（重二十八點七公斤，係乙○○、甲○○【業經本院分
    別判處有期徒刑八月】於民國九十五年八月二十日十七時許
    ，在臺中縣大雅鄉忠義村，國防部軍備局工程營產中心中部
    地區營產管理處聘僱人員戊○○代管之和平營區營舍所竊取
    ），係屬來源不明之贓物，竟仍基於故買贓物之犯意，於九
    十五年八月二十一日十七時許，在偉德企業社，以每公斤新
    臺幣（下同）四十五元，共計一千二百九十二元之代價予以
    買受。嗣於九十五年八月二十五日十一時三十分許，因乙○○被警方查獲竊取上開營區內之鋁窗後，帶同警方前往偉德
    企業社，扣得上開鋁框一袋而查獲上情。
二、案經臺中縣警察局移送臺灣臺中地方法院檢察署檢察官偵查
    起訴。
    理    由
一、訊據被告丁○○雖然承認有於上開時、地，向同案被告乙○○購買上開鋁窗一袋之事實，惟矢口否認有故買贓物之犯行
    ，據其辯稱：鋁窗是家家戶戶都有，警察局說特殊的產品才
    要登記，例如電纜線、馬達、水溝蓋、水塔等，我有問乙○○，乙○○說是家裡面拆下來的，一般到我們回收場，我們
    都有回收，只有特殊的東西，我們才會登錄，其他都只有登
    記數量、單價等語。經查：
  (一)前開鋁框一袋為同案被告乙○○、甲○○於九十五年八月二
    十日十七時許，在臺中縣大雅鄉忠義村，國防部軍備局工程
    營產中心中部地區營產管理處聘僱人員戊○○代管之和平營
    區營舍所竊得之物等情，業據被害人戊○○於警詢時指訴綦
    詳，核與同案被告乙○○、甲○○於警詢、偵查及本院審理
    時供述竊取鋁框之情節相符合，並有贓物認領保管單一紙及
    照片七幀在卷可稽，可見前開鋁框確係被害人戊○○所失竊
    之物無疑。
  (二)被告丁○○於上開時地，以每公斤四十五元向同案被告乙○○收購持上開鋁框一袋之事實，業據被告丁○○於警詢及偵
    查中供述明確（見警卷十六頁、第二七頁），核與同案被告
    乙○○於警詢及偵查中供述之情節相符合。又被告丁○○係
    經營一般的五金回收等情，已據被告丁○○自承在卷（見本
    院卷第九七頁），而被告丁○○於本院審理時供稱：為了避
    免買到贓物，對於比較特殊之物，如馬達、電纜線、水塔、
    整片鐵門等完整之物，大部分都沒有收，除非是工廠開立證
    明，伊才會收，比較特殊的會登記車牌，請派出所行政人員
    查明是否有前科，有拿證件給伊的，伊才會收，沒拿證件的
    ，伊就不會收，鋁窗每個家庭都有，超過五十公斤，伊才會
    登記，也會登記車牌等語（見本院卷第九七頁、第九八頁、
    第九九頁），可見被告丁○○經營資源回收為業，收購廢棄
    金屬之情形十分頻繁，對於避免買到來源不明的贓物，其有
    透過登記出賣人之身分證件、車牌號碼以及向當地派出所查
    詢等方式篩選、過濾可疑物品之程序，對於辨識所收購物品
    來源正當與否之能力本較一般人為高，再參以同案被告乙○○所持往偉德企業社販賣之鋁框共計一百七十四支（九十公
    分七十六支、一百三十公分九十八支，重二十八點七公斤）
    等情，此有國防部軍備局工程營產中心中部地區營產管理處
    九十五年十一月六日旭逖字第○九五○○○○二八三九號函
    暨所附相片三幀附卷可參，上開鋁框之數量非少，顯與一般
    住宅所使用之鋁窗數量相距甚遠，被告乙○○持有上開數量
    之鋁框，其來源即非無疑。
  (三)同案被告乙○○於上開時地將前開鋁框一袋賣予被告丁○○
    時，並未告知被告丁○○該袋鋁框之來源，而被告丁○○亦
    未向同案被告乙○○詢問上開鋁框來源等情，業據同案被告
    乙○○於警詢及偵查中供述明確（見警卷第六頁、偵查卷第
    二六頁），同案被告乙○○既已坦承其竊盜犯行，則就其有
    無告知被告丁○○上開鋁框來源之部分，實無刻意隱瞞之必
    要，故被告丁○○於本院審理時所辯稱：乙○○告訴伊是家
    裡拆下來的等語（見本院卷第八○頁、第九八頁），顯係臨
    訟飾卸之詞，實難憑採。而參以被告丁○○於警詢時供稱：
    乙○○只販賣過一次等語（見警卷第十六頁），且其於本院
    審理時亦供稱：伊之前並不認識乙○○，也不知道乙○○之
    職業，亦未詢問乙○○之職業等語（見本院卷第九八頁、第
    一○○頁），則同案被告乙○○係第一次與被告丁○○交易
    ，而被告丁○○亦不知同案被告乙○○從事何業，衡情，被
    告丁○○既係已經營資源回收為業，其對於第一次前往其所
    經營之資源回收場出售鋁框之同案被告乙○○，本即應提高
    警覺，況同案被告乙○○所持之鋁框數量非少，已足以令人
    懷疑其來源，且鋁窗之鋁框係附著於建物上，與一般飲料鐵
    鋁罐用完即丟棄之性質不同，再者，建物之鋁窗遭竊取販賣
    亦時有所聞，被告丁○○係經營資源回收，對此實難諉為不
    知。惟被告丁○○不但未主動詢問同案被告乙○○上開鋁框
    之來源，且亦未登記同案被告乙○○之年籍資料，即逕行收
    購上開數量之鋁框，實有悖於常情，足認依被告丁○○從事
    資源回收之專業經驗，對遭他人持往販售之來源不明鋁框，
    其主觀上確有贓物之認識，而被告丁○○仍加以買受，堪認
    被告丁○○確有故買贓物之故意至為灼然。被告丁○○辯稱
    不知為贓物云云，係為卸責之詞，不足採信。本件事證明確
    ，被告丁○○犯行應堪認定。
二、核被告丁○○所為，係犯刑法第三百四十九條第二項之故買
    贓物罪。爰審酌被告丁○○素行，犯罪之動機、目的、手段
    、任意買受來源不明之贓物，助長竊盜歪風，增加贓物追索
    之困難及犯罪後矢口否認，態度不佳等一切情狀，量處如主
    文所示之刑，並諭知易科罰金之折算標準。
據上論斷，應依刑事訴訟法第二百九十九條第一項前段，刑法第
三百四十九條第二項、第四十一項第一項前段，刑法施行法第一
條之一，判決如主文。
本案經檢察官丙○○到庭執行職務。
中    華    民    國    95    年    11    月    30    日
                  刑事第九庭    審判長法  官  陳得利
                                      法  官  何世全
                                      法  官  余德正
以上正本證明與原本無異。
如不服本判決，應於送達後十日內向本院提出上訴狀（須附繕
本），上訴於臺灣高等法院臺中分院。
                                      書記官  廖日晟
中    華    民    國    95    年    11    月    30    日
附錄論罪科刑法條
刑法第349條第2項
搬運、寄藏、故買贓物或為牙保者，處五年以下有期徒刑、拘役
或科或併科一千元以下罰金。


司法院資訊處製作；財團法人民間司法改革基金會備份。
